臺灣臺中地方法院刑事判決　　　　　　　 96年度訴字第667號
公　訴　人　臺灣臺中地方法院檢察署檢察官
被　　　告　乙○○
　　　　　　　　　　（現於臺灣臺中戒治所戒治中）
指定辯護人　本院公設辯護人丙○○
上列被告因違反槍砲彈藥刀械管制條例案件，經檢察官提起公訴
(95年度偵字第22079號)，本院判決如下：
    主  文
乙○○持有可發射子彈具有殺傷力之改造槍枝，處有期徒刑參年
肆月，併科罰金新臺幣陸萬元，罰金如易服勞役，以新臺幣貳仟
元折算壹日。扣案之仿ＢＥＲＥＴＴＡ廠年Ｍ９型半自動手槍製
造之改造手槍壹枝（槍枝管制編號0000000000）及改造子彈貳顆
，均沒收。
    犯罪事實
一、乙○○前因違反麻醉藥品管理條例案件及槍砲彈藥刀械管制
    條例，經臺灣高等法院以八十六年度上易字第二六八八號判
    決分別判處有期徒刑八月、十月確定，復因違反肅清煙毒條
    例案件、麻醉藥品管理條例案件，經臺灣高等法院以八十五
    年度上訴字第一０一四號判決判處有期徒刑三年四月、六月
    ；又因竊盜案件，經臺灣桃園地方法院以八十五年度訴緝字
    第一六三號判決判處有期徒刑八月，再因違反懲治盜匪條例
    案件，經臺灣高等法院以八十五年度上訴字第五０００號判
    決判處有期徒刑十年，上訴後由最高法院以八十六年度台上
    字第三九七四號判決駁回其上訴確定。由臺灣高等法院以八
    十六年度聲字第一二六九號裁定定其應執行刑為有期徒刑十
    三年九月。於民國（下同）九十二年五月三十日縮短刑期假
    釋出監，假釋期間併付保護管束（保護管束期滿日為一百年
    一月四日，不構成累犯）。詎其猶不知悔改，明知可發射子
    彈具有殺傷力之槍枝及子彈均為槍砲彈藥刀械管制條例所管
    制之物品，非經中央主管機關許可，不得持有，竟基於不法
    持有槍、彈之犯意，自九十四年九月間某日起，未經許可而
    持有可發射子彈具有殺傷力之仿ＢＥＲＥＴＴＡ廠Ｍ９型半
    自動手槍製造之改造手槍一枝（槍枝管制編號0000000000）
    及具有殺傷力之土（改）造子彈四顆。嗣於民國分九十四年
    九月十九日凌晨一時四十分許，乙○○攜帶上開槍枝及子彈
    ，駕駛車牌號碼Ｈ２－５１２３號自用小客車搭載鍾享潭（
    另案經檢察官不起訴處分），行經新竹縣關西鎮○○里○○
    路時，因形跡可疑，為警攔檢盤查，當場在該車內扣得上開
    改造手槍一枝及土（改）造子彈四顆而查獲。
二、案經新竹縣警察局新埔分局報由臺灣新竹地方法院檢察署呈
    請臺灣高等法院檢察署移轉臺灣臺中地方法院檢察署檢察官
    偵查起訴。
    理  由
一、上揭無故持有改造手搶一支及子彈四顆之犯罪事實，已據被
    告乙○○於本院審理中供認不諱，核與証人鍾享潭、魏國樑
    分別於九十五年三月二十八日、九十五年六月六日檢察官偵
    查中証述情節相符，復有前開改造手槍一枝、子彈四顆扣案
    可憑，且該扣案之改造手槍、子彈等，經送往內政部警政署
    刑事警察局鑑驗後，認（一）送鑑改造手槍一枝（槍枝管制
    編號第0000000000號）認係由仿ＢＥＲＥＴＴＡ
    廠Ｍ９型半自動手槍製造之槍枝，換裝土造金屬槍管改造而
    成之改造手槍，機械性能良好，可擊發適用子彈，認具殺傷
    力；（二）送鑑改造子彈四顆，認均係由土造金屬彈殼加裝
    直徑８．９釐米金屬彈頭而成之土造子彈，經取樣二顆予以
    試射，均可擊發，認具殺傷力；有該局九十四年十一月三日
    日刑鑑字第０９４０１４６０４５號槍彈鑑定書一份在卷可
    憑。據此，堪認被告前開自白確與事實相符，應可採信。本
    案事證明確，被告犯行洵堪認定。
二、被告行為後，刑法業於94年1月7日修正，同年2月2日公布，
    於95年7月1日施行。按行為後法律有變更者，適用行為時之
    法律，但行為後之法律有利於行為人者，適用最有利於行為
    人之法律，修正後即現行刑法第2條第1項定有明文。又按比
    較新舊法，應就罪刑有關之共犯、未遂犯、想像競合犯、牽
    連犯、連續犯、結合犯，以及累犯加重、自首減輕暨其他法
    定加減原因（如身分加減）與加減例等一切情形，綜其全部
    罪刑之結果而為比較，此有最高法院95年5月23日第八次刑
    庭會議決議第一、(四)則可資參照：
（一）槍砲彈藥刀械管制條例第8條第4項之未經許可寄藏手槍罪
      ，法定刑需併科新臺幣7,000,000元以下罰金，而同條例
      第12條第4項寄藏子彈罪，法定刑則需併科新臺幣3,000,0
      00元以下罰金。而據修正後刑法第33條第5款修正為：「
      主刑之種類如下：五、罰金：新臺幣一千元以上，以百元
      計算之」，此項規定，依刑法第11條前段規定，適用於槍
      砲彈藥刀械管制條例，是依修正後之法律，槍砲彈藥刀械
      管制條例第8條第4項之未經許可寄藏手槍罪，及同條例第
      12條第4項寄藏子彈罪所得科處之罰金刑最低為新臺幣1,
      000元；然依被告行為時之刑罰法律，即修正前刑法第33
      條第5款規定之罰金最低額1元，上開2罪之罰金刑最低額
      均僅為銀元1元，若換算為新臺幣，亦僅為新臺幣3元。因
      此，比較上述修正前、後之刑罰法律，自應以被告行為時
      關於併科罰金刑之法律較有利於被告。
（二）被告於行為時之刑法第42條第2項前段規定：「易服勞役
      以一元以上三元以下折算一日。」又被告行為時之易服勞
      役折算標準，修正前罰金罰鍰提高標準條例第2條（現已
      刪除）規定，就其原定數額提高為100倍折算1日，則本件
      被告行為時之易服勞役折算標準，最高應以銀元300元折
      算1日，經折算為新臺幣後，應以新臺幣900元折算為1日
      。惟95年7月1日修正公布施行之刑法第42條第3項前段規
      定：「易服勞役以新臺幣一仟元、二仟元或三仟元折算一
      日。」比較修正前後之易服勞役折算標準，以95年7月1日
      修正公布施行後之規定，較有利於被告，則依刑法第2條
      第1項但書，應適用修正後刑法第42條第3項前段之規定，
      定其折算標準。
（三）綜合上述各條文修正前、後之比較，揆諸前揭最高法院決
      議及修正後刑法第2條第1項前段、但書規定之「從舊從輕
      」原則，因被告所犯，雖依修正前刑法第33條第5款規定
      ，其法定得予科處之罰金刑最低額度較低，但因本件未對
      被告併科予罰金最低刑，對被告不生實質之影響，而依修
      正後刑法第42條第3項前段規定，其易服勞役之折算標準
      較高，綜其全部罪刑之比較，本件自應一體適用被告行為
      後之法律，即修正後刑法之相關規定予以論處。
三、核被告所為，係犯槍砲彈藥刀械管制條例第八條第四項之未
    經許可，持有可發射子彈具有殺傷力之改造手槍罪及同法第
    十二條第四項未經許可持有子彈罪。被告一行為同時地持有
    改造手槍及子彈，觸犯前述二罪名，為想像競合犯，應依刑
    法第五十五條之規定，從一重之槍砲彈藥刀械管制條例第八
    條第四項之未經許可，持有可發射子彈具有殺傷力之改造手
    槍罪處斷。爰審酌被告無視禁令，無故持有槍彈，危害社會
    治安，參以被告前有如犯罪事實欄所載之前科紀錄，有臺灣
    高等法院被告前案紀錄表附卷可稽，素行不佳，其於假釋付
    保護管束期間內再犯本案，惡性非輕，公訴人求處有期徒刑
    四年六月，併科罰金新台幣十萬元，固非無見，惟念被告於
    本院審理中能坦承犯行，而所持有槍、彈之時間不長，並未
    持以犯罪，併參以其生活狀況、品行、智識程度、犯罪之動
    機、目的、手段、所生危害等一切情狀，認公訴人之求刑稍
    嫌過重，認應量處如主文所示之刑，及就併科罰金部分諭知
    易服勞役之折算標準。扣案之上開改造手槍一枝及未經實際
    試射之改造子彈二顆，均屬違禁物，應依刑法第三十八條第
    一項第一款規定宣告沒收；至於經鑑驗試射之子彈二顆，雖
    均認具殺傷力，惟該等試射所餘之物，已喪失子彈效用，不
    再具有殺傷力而待廢棄之物，爰不予宣告沒收。
據上論斷，應依刑事訴訟法第二百九十九條第一項前段，槍砲彈
藥刀械管制條例第八條第四項、第十二條第四項，刑法第十一條
前段、第二條第一項但書、第五十五條、第四十二條第三項前段
、第三十八條第一項第一款，判決如主文。
本案經檢察官甲○○到庭執行職務。
中　　華　　民　　國　　96　　年　　5 　　月　　29　　日
                  刑事第二庭    審判長法  官  林清鈞
                                      法  官  郭書豪
                                      法  官　許金樹
上列正本證明與原本無異。
如不服本判決應於收受送達後十日內向本院提出上訴書狀，其未
敘述上訴之理由者並得於提起上訴後十日內向本院補提理由書（
均須按他造當事人之人數附繕本）。
中　　華　　民　　國　　96　　年　　5 　　月　　29　　日
      　　　　　　　　　　　　　　　　書記官　王崑煜
附錄論罪科刑法條：
槍砲彈藥刀槭管制條例第8條第l項、第4項：
未經許可，製造、販賣或運輸鋼筆槍、瓦斯槍、麻醉槍、獵槍、
空氣槍或第四條第一項第一款所定其他可發射金屬或子彈具有殺
傷力之各式槍砲者，處無期徒刑或五年以上有期徒刑，併科新臺
幣一千萬元以下罰金。
未經許可，持有、寄藏或意圖販賣而陳列第一項所列槍枝者，處
三年以上十年以下有期徒刑，併科新臺幣七百萬元以下罰金。槍
砲彈藥刀械管制條例第12條第4項：
未經許可，持有、寄藏或意圖販賣而陳列子彈者，處五年以下有
期徒刑，併科新台幣三百萬元以下罰金。
